【裁判字號】    89,台上,6960
【裁判日期】    891116
【裁判案由】    盜匪
【裁判全文】
最高法院刑事判決                              八十九年度台上字第六九六○號
    上訴人  臺灣高等法院檢察署檢察官
    被  告  甲○○
右上訴人因被告盜匪案件，不服台灣高等法院中華民國八十七年七月二十九日第二審
更審判決（八十六年度重上更(四)字第二○○號，起訴案號：台灣台北地方法院檢察署
七十九年度偵字第一二八四八、一三七八六、一四三一二號），提起上訴，本院判決
如左：
    主  文
原判決撤銷，發回台灣高等法院。
    理  由
本件原判決以公訴意旨略以：被告甲○○基於概括犯意，意圖為自己不法之所有，於
民國七十八年十二月三日上午零時四十分許，夥同「小斌」及「阿財」之不詳姓名男
子，分持開山刀侵入台北市○○○路○段三二一號永固大廈，將管理員葛忠捆綁及以
膠帶粘貼其眼，致使不能抗拒，進入該大廈「銀笛」等四家商店劫得玉器多件。復於
同日凌晨三時四十分許，轉往台北市○○○路一四八號二樓，以同一手法，搶得屋主
黃皆華所有新台幣（下同）一百二十餘萬元。又於七十九年八月十九日晚上七時許，
夥同林榮宗及不詳姓名男子多人，分持手槍、開山刀侵入台北市○○路三一三號泰山
當舖，將負責人曲擎華捆綁並將在屋內打牌之塗美珠、林錦球、游慶齡、阮清齡及葛
志銘等人一併捆綁，共同動手劫得現金五十萬元、勞力士金錶、金飾及珠寶等財物，
約值一千萬元，得手後變現花用，因認被告有連續犯懲治盜匪條例第五條第一項第一
款、修正前槍彈藥刀械管制條例第七條第四項之罪嫌云云。經審理結果，認被告犯
罪不能證明，乃撤銷第一審關於被告依牽連犯從一重論處強盜罪刑部分不當之科刑判
決，改判諭知被告無罪，固非無見。
惟查：（一）審理事實之法院，對於案內一切與罪名之成否、論罪科刑有關之證據，
除認為不必要者外，均應詳為調查，然後基於調查所得之心證以為判斷之基礎；故證
據雖已調查，若尚有其他必要部分並未調查，即與證據未經調查無異，率予判決，即
難謂無刑事訴訟法第三百七十九條第十款所稱應於審判期日調查之證據而未予調查之
違法。關於被告被訴涉嫌於七十八年十二月三日上午零時四十分許，夥同「小斌」及
「阿財」之不詳姓名男子，分持開山刀侵入台北市○○○路○段三二一號永固大廈，
強劫該大廈「銀笛」等四家商店，劫得玉器多件部分，原審以台灣台北地方法院七十
九年度訴字第二三三號及原法院七十九年度上訴字第一四七○號判決均認係呂祖斌、
陳旺財、綽號「小陳」者所為，且呂祖斌已經判處罪刑確定，有台灣台北地方法院七
十九年度訴字第二三三號判決可稽（見第一審卷第四十七頁反面、上訴審卷第六十三
至七○頁），然呂祖斌卻稱該案係伊與三、四人一起作的，時間太久，何人記不得了
（見上訴審卷第一四五頁），而呂祖斌係被告所營公司之職員（見偵字第一一九三○
號卷第一三七頁反面），呂祖斌是否礙於情面，未敢將被告供為共犯，非無疑問。況
被告如未參與該案強，何以能供述該案共犯為「阿斌」（按即呂祖斌）、「阿財」
（按即陳旺財）與「小陳」及強詳情（見偵字第一三七八六號卷第七頁正反面）？
恰與前開台灣台北地方法院七十九年度訴字第二三三號判決所認「共犯為呂祖斌、陳
旺財、『小陳』」之情形相符，原審未就上開疑點詳加究明，復未調取該卷傳訊該案
共犯陳旺財及被害人朱志平、王麗雲、陳招梯、詹鴻祥（見第一審卷第四十七頁反面
），遽認被告並無參與，自有應於審判期日調查之證據而未予調查之違法。(二)關於
被告被訴夥同林榮宗及不詳姓名男子多人，分持手槍、開山刀侵入台北市○○路三一
三號泰山當舖，將負責人曲擎華及在屋內打牌之塗美珠、林錦球、游慶齡、阮清齡、
葛志銘等人一併捆綁，共同強劫現款五十萬元、勞力士金錶、金飾、珠寶等財物，約
值一千萬元部分，公訴意旨係指七十九年八月十九日晚七時許，有起訴書可憑。此部
分，被告於警訊時，並未自白犯罪（見偵字第一三七八六號卷第七至八頁），原判決
理由欄竟記載「被告於警訊時自白犯罪，且該案竟有二批嫌犯在警訊自白犯罪，其警
訊之自白，未可盡信」等語（見原判決第八頁），資為被告無罪之認定，所述理由與
證據資料不符，有判決證據理由矛盾之違法。又原判決理由欄引述另案楊德生、「小
五」、潘孝彬等人強劫泰山當舖財物之時間，為八十年八月十九日晚上七時，此有楊
德生、吳少華之警訊筆錄可稽（原審重上更(三)卷第二十六頁反面、第二十九頁反面）
，此與公訴意旨所指時間不一，相差恰為一年，原判決雖敘明泰山當舖於七十九年八
月十九日晚遭搶劫，而於八十年八月十九日晚則未遭搶劫？（見原判決第八頁），似
指楊德生、吳少華所述搶劫時間八十年八月十九日應係七十九年八月十九日之誤。惟
楊德生等所涉該盜匪案如何判決？該案認定強盜泰山當舖財物之共犯為何人？有無包
含被告？判決已否確定？原審未予調查釐清，遽認警察就同一樁搶劫案「一案雙破」
，進而認定被告未參與七十九年八月十九日之泰山當舖強劫案，自有應於審判期日調
查之證據而未予調查之違法。又證人楊麗麗在泰山當舖前擺設檳榔攤，其於警訊時描
述七十九年八月十九日晚泰山當舖搶劫案歹徒之身高、體型、臉型、穿著衣服等情，
並表明如果見到作案之歹徒，伊可確認（警訊卷第二十三頁）。此攸關被告有無參與
該泰山當舖盜匪案犯行，原審雖予傳訊，但係將傳票寄存於社子派出所（見原審卷第
四十八頁），楊麗麗並未到庭，原審未查楊麗麗是否仍住於傳票所載之台北市○○○
路○段一○六巷六弄十六號，傳喚未到庭，遽行判決，仍嫌速斷。(三)關於被告涉嫌
泰山當舖盜匪案犯行部分，該案之被害人塗美珠、葛志銘、阮清濂、林錦球於七十九
年八月十九日警訊時，警員並未提供被告之口卡或當面讓渠等指認（見警訊卷第十八
至二十一頁反面），即渠等被害人並非未能指認被告為搶劫犯，乃原判決竟於理由欄
記載被害人塗美珠、葛志銘、阮清濂（原判決誤載為阮清廉）、林錦球於七十九年八
月十九日警訊時，並未能指認被告為搶犯云云，並資為論斷被告無罪之理由，亦有證
據理由矛盾之違法。檢察官上訴執以指摘原判決不當，尚非全無理由，應認原判決仍
有撤銷發回更審之原因。
據上論結，應依刑事訴訟法第三百九十七條、第四百零一條，判決如主文。
中      華      民      國    八十九    年     十一     月     十六     日
                              最高法院刑事第十一庭
                                  審判長法官  陳  炳  煌
                                        法官  陳  正  庸
                                        法官  陳  世  雄
                                        法官  徐  文  亮
                                        法官  吳  信  銘
      右正本證明與原本無異
                                              書  記  官
中      華      民      國    八十九    年     十一     月     二十     日


司法院資訊處製作；財團法人民間司法改革基金會備份。
